臺灣臺北地方法院民事判決　　　　　　93年度重訴字第1153號
原　　　告　庚○
　　　　　　丙○○
　　　　　　甲○○
　　　　　　戊○○
　　　　　　乙○○
　　　　　　丁○○
共　　　同
訴訟代理人　陳化義律師
被　　　告　周淑梅即謝阿姨美食坊
被　　　告　辛○○
訴訟代理人　許麗紅律師
複代理　人　己○○
上列當事人間損害賠償事件，本院於民國九十四年五月三十一日
言詞辯論終結，判決如下：
    主  文
原告之訴及假執行之聲請均駁回。
訴訟費用由原告負擔。
    事  實
甲、原告方面：
壹、聲明：
一、被告應連帶給付原告丁○○新台幣（下同）六百四十六萬五
    千元、原告庚○二百八十萬元、原告丙○○一百二十萬元、
    原告甲○○一百二十萬元、戊○○六十三萬六千六百六十六
    元、乙○○一百二十萬元，另應自民國九十三年九月十五日
    起按月給付原告丁○○四萬元、原告庚○二萬元、原告丙○○、原告甲○○、原告戊○○、原告乙○○各一萬元，至被
    告經營之謝阿姨美食坊所排油煙油氣、油味穢氣等污架設引
    管導出高於台北市○○路一二二號大樓樓頂之天空或引導至
    永綏街路地下水溝及排除地下室兩具抽水機馬達之逆沖水止
    閥於本戶管道間之噪音，並修繕原告所受污損天花板牆面，
    與消滅地下室出口之穢髒味為此。
二、被告應連帶台北市○○路一二二號地下二樓謝阿姨美食坊所
    排油煙油氣、油味穢氣等污架設引導出高於本棟樓頂之天空
    或引導至永綏街路地下水溝及排除地下室兩具抽水機馬達之
    逆沖水止閥於大樓管道間之噪音，並修繕原告所受污損天花
    板牆面，與消滅地下室出口之穢氣髒味。
三、原告願供擔保請准宣告假執行。
貳、陳述：
一、事實經過：
　　原告等人為台北市○○路一二二號鴻翔大樓八樓住戶，同棟
　  大樓地下二樓係法定防空避難室，但被告等人自八十年間起
    將地下二樓經營謝阿姨美食坊，每天產生大量少炒炸煎煮食
    物，成大量油煙等嚴重污染，油煙油味、穢氣油氣等污染上
    飄滲入原告屋內，令人驚嚇，心靈難靜，痛苦萬分，又大量
    增加用水，致地下至抽水系統與屋頂水塔間之逆沖水設備發
    生如雷震響等噪音，冷卻水塔破裂污損原告天花板牆壁，使
    原告受有財產及心理上之損害。被告以上侵害迭經大廈管理
    委員會公告及公文送達改善，仍執意改善，我行我素只顧自
    牟利，不尊重相鄰兼環境安寧，被告頑強依公寓大廈管理條
    例第六條第一項區分所有人行使其權利不得妨害其他住戶安
    寧安全及衛生規定，如經協調仍不履行改善時，住戶得按其
    實情訴請法院為必要之處置。因為被告經原告及大樓管理委
    員會要求改，均未改善，為此依民法第一百八十四條第一項
    、第一百八十五條第一項、第一百九十三條第一項、第一百
    九十五條第一項、第一百九十六條、第一百九十七條規定及
    公寓大廈管理條例十六條規定請求被告連帶賠償如聲明所示
    之金額。
二、請求損害賠償金額：
（一）原告丁○○擁國家文學博士、榮獲甲等特考及格、大學教
      授，歷任高普考襄試委員，曾任國民大會簡任十三職等主
      任，曾專任或兼任國內大學教授二、三十年，為文化型工
      作者，亟需寧靜與無油煙無噪音工作環境。於七十八年間
      購入該大樓房屋，不料二年後被告突在該樓地下室經營餐
      廳，每日製造大量油煙油味，排油煙等物係夾在僅約寬八
      十公分之狹窄又細長防火巷中段，因煙囪效應，油煙灌入
      八樓原告家，請環保局人員多次監測要求被告改善，均無
      結果，歷十年以上期間。為此自八十三年九月十五日起至
      九十三年九月十四日起訴時止計十年，每月四萬元精神損
      害計四百八十萬元，又成長期忍受油煙噪音等污染，甲狀
      腺亢奮，不斷服藥，已花費一百十萬元，家中復加氣密窗
      五十六萬五千元，以上合計六百四十六萬五千元，並請求
      自起訴日即九十三年九月十五日起按月給付精神損害金四
      萬元
（二）原告庚○係民權國中老師，因精神受被告餐飲店油煙廢氣
      影響，亦歷有十年，以每月二萬元為償，共二百四十萬元
      ，再因罹患甲狀腺水腫，長期花費醫藥費迄今四十萬元，
      合計二百八十萬元，並請求自起訴日即九十三年九月十五
      日起按月給付精神損害金二萬元
（三）原告丙○○分與父親林裕同位，同受其苦歷十年，每月精
      神損害金一萬元，合計一百二十萬元，並請求自起訴日即
      九十三年九月十五日起按月給付精神損害金一萬元
（四）原告甲○○現任職國泰產物保險公司股長，原告戊○○為
      中國信託商業銀行經理，原告乙○○為研究所研究助理，
      亦住上址，晚間需清靜空氣，精神受同樣痛苦歷十年，原
      告甲○○、乙○○、戊○○按月受有精神損害金一萬元，
      十年合計一百二十萬元，原告戊○○請求五年三個月又二
      十日計六十三萬六千六百六十六，並請求自起訴日即九十
      三年九月十五日起按月給付原告甲○○等三人精神損害金
      各一萬元
參、證據：提出原告建物所有權狀影本、污染頭與住戶窗門實地
    拍照照片、原告丁○○健康檢查影本、鴻翔大樓住戶規約影
    本、會議紀錄、鴻翔大樓公告影本、存證信函影本等件為證
    。
乙、被告方面：
壹、聲明：如主文所示。
貳、陳述：
一、原告起訴略稱：被告故意製造油煙廚餘等污染，造成原告一
    家人身體健康損害，請求精神與物質雙重損失等情。惟被告
    無任何違法情事，原告在起訴狀所列理由，難認有理由。
二、縱認原告請求侵權行為損害賠償，惟損害與行為間不具有相
    當因果關係：
（一）被告辛○○開設謝阿姨美食坊已逾十年，於各項防污措施
      均與時俱進，逐年改善，近年來經台北市政府環保局（下
      稱環保局）稽查十餘次，皆未發現污染情，此由環保局函
      中所敘：現場聞有輕微烹煮氣味，未發現油煙散在之情事
      可證，原告起訴狀附件十三會議紀錄５，亦指出本大樓初
      始建築設計因時制宜採用之設計格式符合行政院環境保護
      署（下稱環保署）噪音管制標準及６、環保局已數度到訪
      查驗測試，巷道內牆面未有油污垢漬，且未有不合規定事
      項，原告所言被告故意製造污染、噪音等情事不合情理。
（二）原告所住附近臨中山堂、鄰近大樓管委會皆曾遭原告要求
　　　改善噪音、污染等情況，原告提出之會議紀錄肆：隔壁素
　　　食店（按非被告）從後面排放大批油煙，並在前面廊下放
　　　置垃圾桶，製造老鼠蚊蠅與嗅味，並污染地面，嚴重影響
　　　本大樓衛生環境。會議紀錄陸、抗戰勝利紀念碑廣場一完
　　　工即有元極舞團每天早上六點半不到就吵吵鬧鬧播放音樂
　　　等，實際上附近尚有林林總總無數之商店，是縱有原告所
　　　稱污染源及噪音，由此足證亦絕非被告單獨所造成，原告
  　　所稱精神受有損害，或為其個人因素，或鄰近商圈密集等
    　因素所造成，與被告經營美食坊無因果關係。
（三）被告餐廳營業處所雖與原告在同一樓大樓，但兩者相距十
      樓，不致影響原告生活起居。原告另稱：被告大量增加用
      水，致地下室抽水系統與屋頂水塔間之逆沖水設備發生噪
      音，冷卻水塔水管破裂污損等，但被告使用各項防污設備
      均符合環保局規定，縱有毀損情事，亦因全體住戶共用及
      機械自然損耗結果，如有修繕必要，為大樓管理委員會責
      任，不應推由被告負責。
丙、本院依職權函詢環保署、環保局。
    理  由
一、本件原告於起訴時原僅丁○○一人起訴，嗣於訴訟進行中，
    追加庚○等五人，被告不同意原告之追加，然原告庚○等人
    亦居在鴻翔大樓八樓，其等主張受損害情形與原告丁○○相
    同，均認被告經營之餐廳油煙、噪音等污染造成其損害，與
    原告丁○○起訴請求之基本事實相同，應認符合民事訴訟法
    第二百五十五條第一項第二款規定，爰按追加之原告庚○等
    五人後之內容審酌，合先敘明。
二、本件原告起訴主張：被告等在鴻翔大樓地下二樓，經營謝阿
    姨美食坊，該處係防空避難室，被告違自八十年間起在該處
    經營餐廳，大量煎煮炒炸食物所產生油煙油氣、油味穢氣等
    污染，且因餐廳大量用水致地下室抽水系統與屋頂水塔間逆
    沖水設備發生雷震音響等，造成住在同棟八樓之原告等人長
    期須承受油煙氣味與噪音污染，致身體與心理受有損害，為
    此依民法侵權行為法律關係，求為命被告連帶給付原告丁○○六百四十六萬五千元、庚○二百八十萬元、丙○○一百二
    十萬元、甲○○一百二十萬元、戊○○六十二萬六千六百六
    十六元、乙○○一百二十萬元，並按月給付丁○○四萬元、
    庚○二萬元、丙○○、甲○○、戊○○、乙○○一萬元，暨
    禁止謝阿姨美食坊所排油煙油氣、油味穢氣等污染架設引管
    導出高於鴻翔大樓樓頂天空或引導至永綏街路邊地下水溝，
    及排除地下室兩具抽水機馬達與噪音，另修繕原告所受污損
    天花板牆面等之判決。
    被告則以：原告指述被告所經營美食坊之油煙、聲響肇致其
    罹患疾病與精神所受侵害，並未舉證證明其確受有損害，且
    縱有損害，亦未證明其所請求之損害，與被告經營餐廳之行
    為間有因果關係，原告請求應屬無據等語，資為抗辯。
二、原告主張被告在鴻翔大樓地下二樓經營餐廳，所生油味油煙
    等事實，已據其提出原告建物所有權狀影本、污染源頭與住
    戶窗門實地拍照照片、原告丁○○健康檢查影本、鴻翔大樓
　　住戶規約影本、會議紀錄、鴻翔大樓公告影本、存證信函影
  　本等件為證。惟被告否認其經營之謝阿姨美食坊係造成鴻翔
    大樓污染之來源，並以上揭情詞置辯。因此，兩造所爭執者
    為：原告請求是否有據。被告經營之謝阿姨美食坊是否造成
    原告財產與精神上損害。
三、按因故意或過失不法侵害他人權利者，應負損害賠償責任；
    數人共同不法侵害他人之權利者，連帶負損害賠償責任，民
    法第一百八十四條第一項前段、第一百八十五條第一項定有
    明文，為共同侵權行為法之基本規定，其成立要件，通說認
    為須具備者有六，即須有加害行為，行為須不法，須侵害他
    人權利，須致生損害，須有責任能力，須有故意或過失等要
    件，此均須由被害人就行為人具有上開要件負舉證責任。本
    件原告請求鉅額賠償，僅以其等長期受被告餐廳油氣污染與
    噪音而身體受損害與精神壓力難以排解，但僅原告丁○○提
    出醫院診斷證明書，其上記載原告丁○○患有「甲狀腺乳突
    症」等語（見原告起訴狀附件七），然該病症與被告間之餐
    廳油煙氣等有何因果關係，原告並未提出證明。又原告居住
    鴻翔大樓八樓，而被告餐廳在地下二樓，二者間相距二十餘
    公尺，而被告裝有油煙集中排除裝置等，有本院勘驗筆錄可
    按，以集中蒐集之油煙情形，與二十餘公尺外的原告住處並
    無相當之關連性，原告丁○○所受甲狀腺病症，即難認係被
    告餐廳長期污染所致。又其餘原告所稱被告餐廳長期受油煙
    油氣、油味穢氣等污染而受損害，亦無提出具體證明。原告
    所稱財產損害，係指房價受損（見原告言詞辯論意旨狀第三
    頁）與受污損天花板牆面。房價受損部分，原告未提出任何
    證據證明，而鴻翔大樓有十二層樓高，有勘驗筆錄可按，原
    告在八樓，被告在地下二樓，難以想像被告排放油煙致原告
    住處天花板受損。
四、次按現行環保法令對餐廳製造噪音及油煙污染之相關管制及
    稽查規定，依環保局覆本院函表示：「(一)噪音部分：1.管制
    對象：噪音管制區內之工廠（場）、娛樂場所、營業場所、
    營建工程、擴音設施及其他經主管機關公告之場所、工程及
    設施，所發出之聲音不得超過噪音管制標準（噪音管制法第
    七條規定）。2.營業場所之管制時段區分（噪音管制標準第
    三條規定）早：指上午5時至上午7時。晚：指晚上8時至晚
    上10時（鄉村）或11時（都市）。日間：指上午7時至晚上8
    時。夜間：指晚上10時（鄉村）或11時（都市）至翌日上午
    5時。3.營業場所第3類管制區音量管制標準分別如下：早、
    晚為65分貝，日間為75分貝，夜間為55分貝。4.檢測方式：
    音源發生之聲明音變動不大時，以均能音量（Leq）表示，
    其取樣時間須連續8分鐘以上，取樣時距不得多於2秒。5.目
    前（環保局）對餐廳噪音之管制，係採稽查時於周界量測連
    續8分鐘以上之均能音量（Leq），若超過該地區○○段噪音
    管制標準者，即依法掣單告發。(二)依空氣污染防制法第20條
    「公私場所固定污染源排放空氣污染物，應符合排放標準。
    前項排標準，由中央主管機關依特定業別、設施、污染物項
    目或區域會商有關機關定之。直轄市、縣（市）主管機關得
    因特殊需要，擬訂個別較嚴之排放標準，報請中央主管機關
    會商有關機關核定之。」惟目前中央主管機關並無訂定「油
    煙排放標準（量）」等相關規定。另依同法第31條規『各級
    防制區及總量管制區內，不得有下列行為：.. 五餐飲業從
    事烹飪，致散布油煙或惡臭。六其他經主管機關公告之空氣
    污染行為。前項空氣污染行為，係指未經排放管道排放之空
    氣污染行為。第一項行為管制之執行準則，由中央主管機關
    定之。』，目前本局對餐飲業從事烹飪，致散布油煙或惡臭
    之行為係採行為管制，並要求其應加裝空氣污染防制（除煙
    ）設施，未依規定設置防制（除煙）設施致造成空氣污染者
    ，依同法第31條掣單告發。」，有該局九十四年四月十一日
    函附卷可證。
五、本件被告經營之謝阿姨美食坊，經同棟大樓之住戶向環保局
    、環保署陳情，經環保局調查「餐廳之營利登記名稱為『謝
    阿姨美食坊』，從事餐飲服務業務。其營業時間約自上午10
    時至晚間8時, 店內設有水洗式油煙過濾設備，另該址位於
    本市第3類噪音管制區內，其空調冷卻水塔裝置於1樓後方防
    火巷處。本局衛生稽查大隊自92年8月9日至94年3月24日進
    行稽空氣污染稽查16次，噪音稽查4次，期間未發現環保法
    令情事」等語, 有上開覆函文件可證。另環保署於九十四年
    三月三日派員前往稽查結果：「現場勘查時，旨揭受陳情之
    餐廳正營業中，並設有油煙水洗設備乙座，油煙排放口處未
    見明顯排放油煙情形；另於防火巷內冷卻水塔及排煙管道口
    處量測噪音值62.3分貝，符合該地區（第3類營業場所噪音
    標準管制區）之日間噪音管制標準（75分貝）。」等語，有
    環保署九十四年三月二十五日函附卷可證，基此，被告經主
    管機關按環保法令，未發現有違反環保法令情事。被告既符
    合環保法令在上址經營餐廳，則無侵權行為之加害行為，亦
    無何不法性可言。原告主張按侵權行為基本規定請求已屬無
    據。其請求被告自地下二樓裝設排煙管至十二樓頂樓及排除
    地下室兩具抽水機馬達之逆沖水止水閥以消滅噪音，並非有
    據。
六、原告另主張被告應依民法第一百九十三條第一項、第一百九
    十五條第一項、第一百九十六條、第一百九十七條第一項規
    定請求損害賠償。但原告經營餐廳未造成損害，不符合侵權
    行為基本規定。原告所引用民法第一百九十三條第一項規定
    ，惟未就其等喪失或減少勞動能力與增加生活上需要舉證證
    明。被告經營餐廳符合環保法令，並未造成損害，原告所稱
    精神上損害並不成立。另民法第一百九十六條規定係指不法
    毀損他人之物對所減少價額負賠償責任，原告除稱房價受損
    外並無指出其財產上損害，該房價受損內容，原告未加以舉
    證，且是否房屋跌價與被告經營餐廳有何因果關係，亦無合
    理說明。另民法第一百九十七條規定係侵權行為時效規定，
    並非請求權基礎。至公寓大廈管理條例第十六條係規定公寓
    大廈住戶維護公共安全公共衛生與公共安寧義務規定，亦非
    請求權基礎。
七、綜上所述，原告主張被告在地下二樓經營餐廳致其住居八樓
    受有污染與造成原告等精神上損害，並不足取。被告抗辯其
    係合法經營餐廳，符合環保局檢驗標準，非造成污染來源等
    ，應可採信。從而，原告等本於侵權行為法律關係，請求被
    告被告連帶給付原告丁○○等如聲明所示之金額，並架設引
    管至大樓樓頂及引導至永綏街路地下水溝，與排除地下室兩
    具抽水機馬達之逆沖水止閥於大樓管道間之噪音，並修繕原
    告所受污損天花板牆面，和消滅地下室出口之穢氣髒味，為
    無理由，不應准許。原告之訴既經駁回，其假執行之聲請失
    其依據，併予駁回。
八、結論：本件原告之訴為無理由，依民事訴訟法第七十八條，
    判決如主文。
中　　華　　民　　國　　94　　年　　6　 　月　　14　　日
                  民事第三庭    法　官　李維心
以上正本係照原本作成
如對本判決上訴，須於判決送達後20日內向本院提出上訴狀
中　　華　　民　　國　　94　　年　　6　 　月　　14　　日
                    　　　　　　書記官　林梅珍
